臺灣臺北地方法院民事判決　九十一年度重訴字第一二○七號
　　原　　　告　甲○○
　　被　　　告　乙○○
右當事人間請求損害賠償事件，經刑事庭移送前來，本院判決如左：
    主   　 文
被告應給付原告新台幣壹仟貳佰玖拾伍萬元，及自民國八十九年十一月九日起至清償
日止，按週年利率百分之五計算之利息。
被告應將價值各為新台幣貳佰拾萬元、肆拾伍萬元之大蛋面戒子及觀音墜各一只交
還原告，若不能返還時，應給付原告新台幣貳佰柒拾伍萬元及自民國八十九年十一月
九日起至清償日止，按週年利率百分之五計算之利息。
訴訟費用由被告負擔。
本判決第一項於原告以新台幣肆佰拾壹萬元為被告供擔保後，得假執行。
本判決第二項於原告以新台幣玖拾壹萬陸仟元為被告供擔保後，得假執行。
    事    　實
甲、原告方面：
壹、聲明：如主文第一、二項所示，及為以供擔保為條件之假執行宣告。
貳、陳述：
  一、被告乙○○於民國八十七年八月底，藉台北世貿珠寶展之更，接近原告並偽稱
      其所營事業興旺，信用良好，欲向原告購買大量珠寶，貨款以簽發遠期支票給
      付。原告不疑有他，遂交付價值為新台幣（下同）一千四百二十萬元之珠寶數
      件，而其中價值各為二百三十萬元、四十五萬元之大蛋面戒子及觀音墜各一只
      ，由被告借用，故貨款金額為一千一百四十五萬元，被告亦轉讓面額共計為八
      百二十六萬元之支票共八紙，其發票日、面額、付款人、退票日、支票號碼如
      附表所示，惟尚積欠貨款三百一十九萬元，另有估價單可稽，被告保證於八十
      七年十月六日付清剩餘款。詎原告屆期提示上開支票均未兌現，且被告亦未於
      八十七年十月六日，給付三百一十九萬元，原告屢向被告催索，被告竟以其財
      務困難，所購珠寶大部分持往大千當舖典當換為現款，依民法第三百六十七條
      之規定，買受人對於出賣人有交付約定價金之義務，被告應給付原告一千一百
      四十五萬元之貨款。
  二、八十七年九月初，原告向被告催討貨款，被告表示資金周轉困難，一時無法清
      償，並謊稱若原告急需用錢，可先以也人支票借其兌換現金，交由原告應急，
      原告信以為真，遂交付訴外人林茂松所簽付款人為台北一信長安分行，發票日
      為八十七年十一月二十日，票額各為八十萬元及七十萬元之支票二紙予被告，
      詎被告收受支票後，轉讓予訴外人換取現金後，並未交付一百五十萬元予原告
      ，致原告蒙受損失，依民法第一百七十九條之規定，被告應返還前開利益一百
      五十萬元。
  三、被告另向原告所借用之價值各為二百三十萬元、四十五萬元之大蛋面戒子及觀
      音墜各一只，亦不知去向，經原告不斷追問，被告方告知已拿往別家當舖典當
      周轉，然被告僅為前揭二物之占用人，並無所有權，竟擅自以原告所有之物予
      以設定質權，此係無權處分，不法侵害原告之所有權，被告告應負賠償責任，
      返原告借用之物，如不能返還或返還顯有困難，依民法第二百十三條及二百十
      五條之規定，應賠償原告二百七十萬元。
  四、被告之詐欺行為，業經台灣台北地方法院、台灣高等法院判決有罪確定，爰請
      求被告賠償如主文所示之金額。
參、證據：提出(一)估價單影本一份、(二)支票及其退票理由單影本八份、(三)台灣高等法
    院九十一年度上易字第一三四九號刑事判決影本一份為證。
乙、被告方面：
壹、聲明：原告之訴駁回。
貳、陳述：對於原告之請求，被告無財產可以返還。
    理　    由
一、原告起訴主張被告八十七年八月底，藉台北世貿珠寶展之更，接近原告並偽稱其
    所營事業興旺，信用良好，向原告購買大量珠寶，原告不疑有他，遂交付價值為
    一千四百二十萬元之珠寶數件，而其中價值各為二百三十萬元、四十五萬元之大
    蛋面戒子及觀音墜各一只，由被告借用，故貨款金額為一千一百四十五萬元，被
    告亦轉讓面額共計為八百二十六萬元之支票共八紙，其發票日、面額、付款人、
    退票日、支票號碼如附表所示，惟尚積欠貨款三百一十九萬元。詎原告屆期提示
    上開支票均未兌現，且被告亦未於八十七年十月六日，給付三百一十九萬元。另
    於八十七年九月初，原告交付林茂松所簽付款人為台北一信長安分行，發票日為
    八十七年十一月二十日，票額各為八十萬元及七十萬元之支票二紙予被告，請被
    告兌換現金，詎被告收受支票後，轉讓予訴外人換取現金後，並未交付一百五十
    萬元予原告；又被告向原告所借用之價值各為二百三十萬元、四十五萬元之大蛋
    面戒子及觀音墜各一只，亦經被告拿往當舖典當周轉，為此提起本件訴訟。
    被告則以無財產清償等語置辯。
二、原告主張被告於八十七年八月底，向其購買共值一千一百四十五萬元之珠寶，並
    交付共計八百二十六萬元之支票八紙，惟尚積欠貨款三百一十九萬元，而支票屆
    期提示竟遭退票。另原告八十七年九月初，交付林茂松簽發，發票日為八十七年
    十一月二十日，面額各為八十萬元及七十萬元之支票二紙予被告兌換現金，詎被
    告調得現金後，並未交付原告一百五十萬元；又被告向原告借用之價值各為二百
    三十萬元、四十五萬元之大蛋面戒子及觀音墜各一只，亦經被告拿往當舖典當周
    轉之事實，為被告所不爭執，並有估價單影本一份、支票及其退票理由單影本八
    份在卷可憑，自堪信為真實。而被告詐欺原告價值一千一百四十五萬元之珠寶，
    及侵占原告委託其調現之款項一百五十萬元，與向原告借得之價值各為二百三十
    萬元、四十五萬元之大蛋面戒子及觀音墜各一只，業經本院九十年度易緝字第二
    四五號刑事判決、台灣高等法院九十一年度上易字第一三四九號刑事判決，判處
    被告詐欺罪有期徒刑二年六月，侵占罪有期徒刑一年確定，則被告侵害原告之財
    產權之事實，堪予認定。
三、按因故意或過失，不法侵害他人之權利者，負損害賠償責任，民法第一百八十四
    條第一項前段定有明文，被告詐欺原告價值一千一百四十五萬元之珠寶，及侵占
    原告委託其調現之款項一百五十萬元，與向原告借得之價值各為二百三十萬元、
    四十五萬元之大蛋面戒子及觀音墜各一只，應對原告負侵權行為損害賠償責任。
    又原告主張被告向其購買珠寶，未依約支付價金一千一百四十五萬元，此並為被
    告所不爭執，被告依約亦應給付原告一千一百四十五萬元。又按負損害賠償責任
    者，除法律另有規定或契約另有訂定外，應回復他方損害發生前之原狀。不能回
    復原狀或回復顯有重大困難者，應以金錢賠償其損害，民法第二百十三條第一項
    、第二百十五條分別定有明文，被告侵占原告價值各為二百三十萬元、四十五萬
    元之大蛋面戒子及觀音墜各一只，應返其侵害之大蛋面戒子及觀音墜；惟如因被
    告將之持往當舖典當，致不能回復原狀時，原告亦得請求被告賠償其價值二百七
    十五萬元。雖被告辯稱其無資力清償，然此為可歸於被告之事由，亦不能解免其
    對被告應負之賠償責任。從而，原告依侵權行為及買賣之法律關係，請求被告給
　　付一千二百九十五萬元，及自起訴狀繕本送達翌日即八十九年十一月九日起至清
　　償日止，按週年利率百分之五計算之利息；並請求被告應將價值各為二百三十萬
　　元、四十五萬元之大蛋面戒子及觀音墜各一只交還原告，若不能返還時，應給付
　　原告二百七十五萬元及自起訴狀繕本送達翌日即八十九年十一月九日起至清償日
　　止，按週年利率百分之五計算之利息，為有理由，應予准許。
四、原告陳明願供擔保，聲請宣告假執行，經核並無不合，爰各酌定相當之擔保金額
    ，一併准許之。
五、結論：原告之訴為有理由，依民事訴訟法第七十八條、第三百九十條第二項，判
    決如主文。
中　　　華　　　民　　　國　　九十一　　年　　　七　　　月　　三十一　　日
                              民事第三庭法      官　吳青蓉
右為正本係照原本作成
如對本判決上訴，須於判決送達後廿日內向本院提出上訴狀
中　　　華　　　民　　　國　　九十一　　年　　　八　　　月　　　一　　　日
　　　　　　　　　　　　　　　　　　　　法院書記官　吳芳玉
